【裁判字號】    99,交聲,1145
【裁判日期】    990531
【裁判案由】    交管條例聲異
【裁判全文】
臺灣板橋地方法院交通事件裁定        99年度交聲字第1145號
原處分機關  交通部公路總局臺北區監理所蘆洲監理站
異  議  人
即受處分人  甲○○
上列受處分人因違反道路交通管理處罰條例案件，對於交通部公
路總局臺北區監理所蘆洲監理站民國99年5 月6 日北監蘆字第裁
46-C00000000號裁決聲明異議，本院裁定如下：
    主  文
原處分撤銷。
甲○○不罰。
    理  由
一、原處分意旨略以：甲○○於民國99年4 月11日13時15分，騎
    乘車號LP8-260 號重型機車，行經臺北縣三重市○○路、自
    強路口時，為執行勤務之警員攔檢，發現該車號牌不依規定
    位置懸掛（翹牌），違反道路交通管理處罰條例第12條第1
    項第7 款「機車號牌不依指定位置懸掛」之規定，依該條例
    第12條第1 項及第2 項規定，應處新臺幣（下同）5,400 元
    罰鍰並吊銷牌照。
二、異議人則以：本件舉發與事實不符，蓋異議人之號牌係固定
    鎖螺絲，並沒有裝設活動牌架，亦無任意變換位置，其角度
    、高低甚至與原廠車一模一樣，號牌清晰可見，並無礙肉眼
    之辨識，況法條並沒有規定號牌角度跟高低位置，只有規定
    在正後方，是原處分機關遽以裁罰，顯有違誤，爰依法聲明
    異議，請求撤銷原處分等語。
三、按汽車號牌懸掛位置，除原設有固定位置外，應依下列規定
    懸掛固定：三、機器腳踏車號牌每車1 面，應正面懸掛於車
    輛後端之明顯適當位置。汽車號牌不得變造損毀、塗抹或黏
    貼其他材料、加裝邊框或霓虹燈、裝置旋轉架、顛倒懸掛或
    以安裝其他器具之方式使不能辨認其牌號，並不得以他物遮
    蔽，如有污穢，致不能辨認其牌號時，應洗刷清楚。道路交
    通安全規則第11條第1 項第3 款前段、第2 項分別訂有明文
    。再按汽車已領有號牌而不依指定位置懸掛者，處汽車所有
    人3600元以上1 萬800 元以下罰鍰，並禁止其行駛；上開違
    規之牌照吊銷之。道路交通管理處罰條例第12條第1 項第7
    款、同條第2 項後段亦分別定有明文。而所謂「汽車」者，
    係指在道路上不依軌道或電力架線而以原動機行駛之車輛（
    包括機器腳踏車），此觀道路交通安全規則第2 條第1 項第
    1 款規定即明。是以機器腳踏車所有人如未依道路交通安全
    規則第11條第1 項第3 款前段、第2 項規定懸掛號牌，即屬
    道路交通管理處罰條例第12條第1 項第7 款所指「已領有號
    牌不依指定位置懸掛」之違規情形。
四、經查：
（一）異議人所有之車牌號碼LP8-260 號重型機車，於民國99年
      4 月11日13時15分許，在臺北縣三重市○○路、自強路口
      ，經臺北縣政府警察局三重分局警員攔停稽查，並以上開
      機車有「號牌不依指定位置懸掛」之違規行為，製發上開
      舉發通知單，針對異議人予以舉發等情，業據異議人不爭
      執，並有上開舉發通知單、板監裁字裁00- 00000000號裁
      決書等附卷可稽，堪信屬實。
（二）次查本件原舉發機關認異議人有不依規定位置懸掛號牌之
      違規，無非以舉發採證照片為據，然本院細查該卷附照片
      結果，係爭「LP8-260 號」號牌並未另行架設旋轉牌架，
      而係以兩顆螺絲與機車車身固定，雖由該機車左側觀之有
      些微上揚，但自左後側約45度觀察，則仍得以輕易辨別號
      牌號碼，就此實難認為異議人有「未依規定將號牌正面懸
      掛在車輛後端之明顯適當位置」之情形。另參以道路交通
      安全規則第11條第2 項「號牌不得變造損毀、塗抹或粘貼
      其他材料、加裝邊框或霓虹燈、裝置旋轉架、顛倒懸掛或
      以安裝其他器具之方式使不能辨認其牌號，並不得以他物
      遮蔽，如有污穢，致不能辨認其牌號時，應洗刷清楚」之
      規定，其立法目的，顯然係在保護牌號之可辨識性，以免
      影響行車管理，及產生違規不易逕行舉發及肇事不易稽查
      之情事。因此，機車號牌如完全不影響牌號之可辨識性時
      ，依文義解釋，自應排除在此項禁止規定之外。
（三）末查，原舉發機關即臺北縣政府警察局三重分局雖以99年
      5 月4 日北縣警重交申字第0990021202號函表示：「依交
      通部90年7 月3 日交路字第039253號函釋，號牌因故無法
      懸掛於設計固定位置之車輛，而將號牌正面懸掛於車輛前
      後端明顯適當位置之處罰，仍宜由執勤員警依個案具體事
      實認定處理」，然原舉發機關所舉函示內容與本件之情形
      有別，況行政函釋對法院之裁判本無拘束力，故該函釋於
      本件裁罰案件應無適用餘地。
五、綜上，依現存證據既不足以使本院形成異議人有前揭違規事
    實之確信，本件原舉發機關舉發本件違規，即有未洽，原處
    分機關據以裁罰，亦有未合，異議意旨為有理由，應由本院
    撤銷原處分，改諭知不罰之裁定。
據上論斷，應依道路交通管理處罰條例第87條第2 項，道路交通
案件處理辦法第20條，裁定如主文。
中    華    民    國    99    年    5     月    31    日
                    交通法庭  法  官  徐子涵
上列正本證明與原本無異。
如不服本裁定，應於裁定送達後五日內敘明抗告理由，向本院提
出抗告狀。
                              書記官  張桐嘉
中    華    民    國    99    年    5     月    31    日

司法院資訊處製作；財團法人民間司法改革基金會備份。
